臺灣屏東地方法院刑事判決　　　　　　　100年度易字第823號
公　訴　人　臺灣屏東地方法院檢察署檢察官
被　　　告　蔡聰明
上列被告因竊盜案件，經檢察官提起公訴（100 年度偵字第6025
號），嗣因被告就被訴事實為有罪之陳述，本院告知被告簡式審
判程序之旨，並聽取當事人之意見後，裁定改依簡式審判程序進
行，判決如下：
    主  文
蔡聰明犯毀壞門扇夜間侵入住宅竊盜罪，累犯，處有期徒刑拾月
。
    事  實
一、蔡聰明前因竊盜案件，經臺灣高雄地方法院以民國97年度審
    簡字第4838號判處有期徒刑4 月確定，而於98年8 月12日徒
    刑易科罰金出監而執行完畢。
二、詎蔡聰明猶不知悔改，竟基於意圖為自己不法所有之竊盜犯
    意，於99年3 月27日22時7 分許之夜間，見高雄市○○區○
    ○里○○路136 號出租套房樓下大門未關，即直接侵入該出
    租套房之樓下樓梯間，再上至該出租套房3 樓306 室之葉士
    銘租屋處前，徒手用力搖動毀壞該租屋處之門鎖（喇叭鎖）
    後，隨即入內竊取葉士銘所有之筆記型電腦1 臺（廠牌：AS
    US）、電腦螢幕各1 臺、現金新台幣（下同）500 元，以及
    為義守大學所有而由葉士銘所管領之數位相機（廠牌：CANO
    N G10 號，序號：0000000000號) 、DV（廠牌:SONY HDR ，
    型號：S R-12，序號：0000000 號）各1 臺得手。嗣葉士銘
    於99年3 月27日23時40分許，發現遭竊，旋即報警處理，經
    警調閱該出租套房1 樓及騎樓下之監視錄影畫面，發現蔡聰
    明涉嫌重大，遂於100 年4 月8 日前往法務部矯正署屏東監
    獄，詢問正在該監獄服刑之蔡聰明，上開竊案是否為其所為
    ，經蔡聰明自白犯行後，而查獲上情。
三、案經葉士銘訴由高雄市政府警察局仁武分局報告臺灣高雄地
    方法院檢察署呈請臺灣高等法院高雄分院檢察署檢察長令轉
    臺灣屏東地方法院檢察署偵查起訴。
    理  由
一、本件被告蔡聰明所犯均係死刑、無期徒刑、最輕本刑為3 年
    以上有期徒刑以外之罪，其於準備程序中就被訴事實為有罪
    之陳述，經法官告知簡式審判程序之旨，並聽取公訴人及被
    告之意見後，本院依刑事訴訟法第273 條之1 第1 項之規定
    ，裁定進行簡式審判程序。
二、訊據被告蔡聰明對於前揭時、地之犯罪事實業已坦承不諱；
    又前揭出租套房3 樓306 室遭竊之事實，亦經告訴人葉士銘
    證述明確；嗣經警方調閱監視錄影畫面後，發現被告於案發
    時間，確有進出該出租套房之大門，以及騎乘機車離去之情
    節，此則有監視錄影定格畫面9 幀附卷可稽（見警卷第6 至
    8 頁）。綜上所述，足徵被告所為自白核與事實相符，其所
    為自白當可採信，是本件事證已臻明確，被告之犯行應堪認
    定。
三、論罪科刑部分：
  (一)查被告行為後，刑法第321 條加重竊盜罪之規定業於100 年
    1 月26日修正公布，並自同年1 月28日施行。修正前該條規
    定之法定刑為「六月以上五年以下有期徒刑」，修正後則改
    為「六月以上五年以下有期徒刑，得併科新台幣十萬元以下
    罰金」，除原有有期徒刑之法定刑外，並得再併科新台幣10
    萬元以下罰金；另修正前該條第1 項第1 款原規定「『於夜
    間』侵入住宅或有人住居之建築物、船艦或隱匿其內而犯之
    者」，始構成該款之加重竊盜罪，亦即上開侵入竊盜行為若
    非「於夜間」所為，僅屬刑法第320 條之普通竊盜罪，然修
    正後該條款則刪除『於夜間』之文字，故於任何時刻侵入住
    宅或有人住居之建築物、船艦或隱匿其內而竊盜者，均核屬
    該款所稱之加重竊盜罪。故經比較新舊法結果，應以修正前
    之規定有利於被告，爰依刑法第2 條第1 項前段規定，適用
    修正前刑法第321 條之規定，合先敘明。
  (二)按刑法第321 條第1 項第1 款之夜間侵入住宅竊盜罪，其所
    謂「住宅」，乃指人類日常居住之場所而言，出租套房亦屬
    之。至公寓樓下之「樓梯間」，雖僅供各住戶出入通行，然
    就公寓之整體而言，該樓梯間為該公寓之一部分，而與該公
    寓有密切不可分之關係，故於夜間侵入公寓樓下之樓梯間竊
    盜，難謂無同時妨害居住安全之情形，自應成立刑法第321
    條第1 項第1 款於夜間侵入住宅竊盜罪（參見最高法院76年
    台上字第2972號判例意旨）；準此，出租套房之樓梯間，亦
    應為相同之解釋。查被告於夜間見前揭出租套房之樓下大門
    未關，即擅自侵入，自屬夜間侵入住宅竊盜之行為。又一般
    住宅大門之門鎖均係鑲嵌在大門之上，屬於該大門門扇之一
    部分，是被告破壞告訴人上開租屋處之門鎖而侵入該租屋處
    之行為，自屬毀壞門扇之行為。是核被告所為，係犯修正前
    刑法第321 條第1 項第1 款、第2 款之毀壞門扇夜間侵入住
    宅竊盜罪。公訴意旨漏未論及被告尚有夜間侵入住宅之加重
    竊盜要件，容有未洽。被告前有如前揭犯罪事實欄所載之論
    罪科刑及執行完畢之紀錄，此有臺灣高等法院被告前案紀錄
    表1 份在卷可按，其受有期徒刑執行完畢，於5 年以內故意
    再犯本件最重本刑為有期徒刑以上之罪，為累犯，應依刑法
    第47條第1 項規定，加重其刑。
  (三)本院審酌被告正值壯年，不思依循正軌賺取財物，反以毀壞
    門扇侵入他人住處之惡劣方式，意圖牟取不法所得，除造成
    告訴人之權益受損外，亦使社會治安益形敗壞，且其侵入他
    人住處，亦將使告訴人心理上留下難以抹滅之被害陰影，被
    告所為實有不該，且其前已有竊盜前科，此有臺灣高等法院
    被告前案紀錄表1 份在卷可按，竟再為本件犯行，顯見其不
    思悔改，自控力明顯不佳，自應加以嚴懲，惟另考量被告於
    犯後已能坦承犯行，態度尚屬良好等一切情狀，量處如主文
    所示之刑。
據上論斷，應依刑事訴訟法第273 之1 第1 項、第299 條第1項
前段，刑法第2 條第1 項前段、修正前第321 條第1 項第1 款、
第2 款、第47條第1 項，判決如主文。
本案經檢察官鍾佩真到庭執行職務。
中    華    民    國   100    年    7     月    29    日
                    刑事第一庭  法  官  楊宗翰
以上正本證明與原本無異。
如不服本判決，應於判決送達後10日內敘明上訴理由，向本院提
出上訴狀 (應附繕本) ，上訴於臺灣高等法院。其未敘述上訴理
由者，應於上訴期間屆滿後20日內向本院補提理由書，「切勿逕
送上級法院」。
中    華    民    國   100    年    7     月    29    日
                                書記官  鍾小屏
附錄本判決論罪科刑之法條：
修正前刑法第321 條
犯竊盜罪而有左列情形之一者，處6 月以上、5 年以下有期徒刑
：
一、於夜間侵入住宅或有人居住之建築物、船艦或隱匿其內而犯
    之者。
二、毀越門扇、牆垣或其他安全設備而犯之者。
三、攜帶兇器而犯之者。
四、結夥三人以上而犯之者。
五、乘火災、水災或其他災害之際而犯之者。
六、在車站或埠頭而犯之者。
前項之未遂犯罰之。